【裁判字號】    99,訴,709
【裁判日期】    990813
【裁判案由】    違反森林法等
【裁判全文】
臺灣屏東地方法院刑事判決               99年度訴字第709號
公  訴  人  臺灣屏東地方法院檢察署檢察官
被      告  甲○○
            丙○○
上列被告等因違反森林法等案件，經檢察官提起公訴（99年度偵
字第1706號），本院適用簡式審判程序，判決如下：
    主  文
甲○○犯森林法第五十二條第一項第四款之竊取森林主產物罪，
累犯，處有期徒刑柒月，併科罰金新臺幣柒佰參拾伍萬參仟元，
罰金如易服勞役，以罰金總額與壹年之日數比例折算，扣案鋤頭
及鋸子各壹支均沒收。
丙○○犯森林法第五十條之搬運贓物罪，處有期徒刑陸月，如易
科罰金，以新臺幣壹仟元折算壹日。
    事  實
一、甲○○前於民國97年間，因竊盜案件，經臺灣臺南地方法院
    以97年度易字第484 號判決判處有期徒刑7 月確定，於98年
    6 月9 日縮短刑期執行完畢。詎未悔改，與真實姓名年籍均
    不詳、綽號分別為「忠仔」及「進仔」之成年男子2 名共同
    意圖為自己不法之所有，約以每人每日新臺幣（下同）1,00
    0 元之代價，僱用該2 名男子以挖掘、砍伐之方式竊取森林
    主產物七里香，旋於99年2 月6 日上午10時許，一同帶甲
    ○○所有客觀上足以對人之生命、身體及安全構成威脅，可
    供兇器使用之鋤頭及鋸子各1 支，前往行政院農業委員會林
    務局屏東林區管理處恆春事業區第36林班地中座標各為X ：
    233284、Y ：0000000 ，X ：233263、Y ：0000000 ，X ：
    233265、Y ：0000000 ，以及X ：233229、Y ：0000000 等
    處，分持上開鋤頭及鋸子，接續挖掘、砍鋸各該處之森林主
    產物七里香共10株（山價總計245 萬1,000 元）以竊取之；
    得手後，3 人自99年2 月6 日下午4 時許起至同日晚上9 時
    許止，以徒手方式，合力將上開七里香10株分次搬運至屏東
    縣滿州鄉○○路3 號旁空地藏放；期間，甲○○先後於99年
    2 月6 日下午4 時4 分許、99年2 月6 日晚上10時13分許，
    持門號0000000000號行動電話，撥打不知情之張秀珠所有、
    交付丙○○使用之門號0000000000號行動電話，與丙○○約
    定以1 萬2,000 元代價僱用為之搬運七里香，而丙○○明知
    受託搬運之森林主產物七里香10株，為竊自森林、來路不明
    之贓物，仍基於搬運贓物之犯意，於99年2 月7 日上午4 時
    50分許，駕駛太一鐵工所所有車牌號碼553-UJ號自用大貨車
    ，抵達屏東縣滿州鄉○○路3 號旁空地，使用該自用大貨車
    載運上開七里香前往高雄地區。嗣於同日上午5 時10分許，
    為警發覺可疑而追攝在後，於同日上午5 時30分許，丙○○
    駕駛上開自用大貨車前往高雄地區途中，行經屏東縣恆春鎮
    ○○路○段之際，經警攔檢查獲，並扣得上開七里香共10株
    ；另警方循線通知甲○○到案，尚經甲○○提出所有鋤頭及
    鋸子各1 支扣案。
二、案經屏東縣政府警察局恆春分局報告臺灣屏東地方法院檢察
    署檢察官偵查起訴。
    理  由
一、本件被告甲○○、丙○○等所犯均為死刑、無期徒刑、最輕
    本刑為3 年以上有期徒刑以外之罪，其2 人於準備程序中就
    被訴事實均為有罪之陳述，經告知簡式審判程序之旨，並聽
    取當事人之意見後，本院認為適宜獨任進行簡式審判程序，
    而裁定進行簡式審判程序審理，合先敘明
二、上開犯罪事實，業據被告甲○○、丙○○等分別於本院審理
    時坦白承認（各參本院卷第37頁背面、第53頁背面），核與
    證人即行政院農業委員會林務局屏東林區管理處恆春工作站
    技術士乙○○於警詢中證述之情節相符（見警卷第19至20頁
    ）；此外，並有門號0000000000號行動電話通聯紀錄、屏東
    縣政府警察局恆春分局搜索扣押筆錄、扣押物品目錄表、贓
    物認領保管單、行政院農業委員會林務局屏東林區管理處恆
    春事業區第36林班地七里香遭盜挖位置圖、現場照片及森林
    主副產物被害價格查定書等資料在卷可佐（分別見警卷第22
    至25、27至35、37、39、42至51頁，偵卷第25至28頁，本院
    卷第42頁背面、第51頁），足認被告甲○○、丙○○等人之
    自白均與事實相符，本件事證明確，渠等犯行堪予認定。
三、查七里香依國有林林產物處分規則第3 條第1 款規定，屬森
    林主產物。核被告甲○○所為，係犯森林法第52條第1 項第
    4 款之結夥2 人以上竊取森林主產物罪；核被告丙○○所為
    ，則係犯森林法第50條之搬運贓物罪，應依刑法第349 條第
    2 項規定處斷。次按森林法第50條第1 項第4 款後段所定僱
    使他人犯之者，係指僅有僱使他人行為，而非直接實施犯罪
    行為者而言，如僱使他人而與其夥同竊伐森林立木，則其僱
    使他人行為已為實施行為所吸收，即應依結夥2 人以上竊取
    森林主副產物罪相繩，而不能僅以僱使他人犯罪論（最高法
    院47年台上字第1580號判例參照）；故被告甲○○僱用「忠
    仔、「進仔」等2 人竊取七里香，並一同參與竊伐七里香之
    犯行，其僱使他人竊取森林主產物之行為，應為高度之結夥
    2 人以上竊取森林主產物罪所吸收，不另論罪。又被告甲○
    ○竊取森林主產物七里香所用之鋤頭及鏟子各1 支，應屬堅
    實而銳利，有照片在卷足徵（見警卷第43、43頁），且經被
    告甲○○用以挖掘、砍鋸七里香，客觀上足對人之生命、身
    體、安全構成威脅，為具有危險性之兇器甚明；被告甲○○
    攜帶並以之為行竊工具，雖亦構成森林法第50條之竊取森林
    主產物罪，本應依刑法第321 條第1 項第3 款攜帶兇器竊盜
    罪論處，惟森林法第52條第1 項第4 款規定為同法第50條特
    別規定，即應優先適用森林法第52條第1 項第4 款規定論罪
    ，不再論以森林法第50條、刑法第321 條第1 項第3 款之罪
    。被告甲○○先後於密接時間，在鄰近之座標地點，竊取森
    林主產物，侵害同一法益，各行為之獨立性極為薄弱，依一
    般社會健全通念，難以強行分開，在刑法評價上，以視為數
    個舉動之接續施行，合為包括之之行為予以評價，較為合理
    ，則其竊取七里香10株之行為，屬接續犯，而為包括之一罪
    。另檢察官起訴認被告丙○○構成刑法第349 條第2 項之搬
    運贓物罪，容有未洽，惟其起訴之基本社會事實同一，爰依
    法變更起訴法條。被告甲○○與真實姓名年籍均不詳、綽號
    分別為「忠仔」及「進仔」之成年男子2 名，就上開結夥2
    人以上竊取森林主產物之犯行，有犯意聯絡及行為分擔，為
    共同正犯。被告甲○○前因竊盜案件，經臺灣臺南地方法院
    以97年度易字第484 號判決判處有期徒刑7 月確定，於98年
    6 月9 日縮短刑期執行完畢，有臺灣高等法院被告前案紀錄
    表在卷可參，其受有期徒刑執行完畢後，5 年以內故意再犯
    本件有期徒刑以上之罪，為累犯，應依刑法第47條第1 項規
    定，加重其刑。爰審酌被告甲○○、丙○○等均尚值壯年，
    被告甲○○竟不思循正當途徑取得財物，任意竊取森林主產
    物，危害自然生態，未尊重國家森林資源，所為誠屬可議；
    被告丙○○則為賺取搬運代價，即率爾搬運贓物，增加被害
    人追回失竊物品之困難度，其舉亦有不該，且前有相同之違
    反森林法前科，有臺灣高等法院被告前案紀錄表在卷可證，
    復為本件犯行，顯未深自反省、警惕；惟考量渠等犯後均坦
    承犯行，態度良好，被告甲○○智識程度不高，被告丙○○
    因搬運贓物七里香所可得之獲利，容非至鉅；及渠等各自之
    犯罪手段、所生之危害等一切情狀，各量處如主文所示之刑
    。另扣案被告甲○○所竊取之七里香10株，山價核共為245
    萬1,000 元（即市價共250 萬元扣除挖採工資3 萬元、搬運
    費用1 萬9,000 元），有前揭森林主副產物被害價格查定書
    附卷可參，爰依森林法第52條第1 項規定，就被告甲○○部
    分，併科所竊取森林主產物贓額3 倍之罰金即新臺幣735 萬
    3,000 元（按森林法於87年5 月27日修正時，相關罰金刑之
    條文均已修正為以新臺幣為罰金之單位，雖同法第52條未予
    明示，仍規定「併科贓額2 倍以上5 倍以下罰金」，惟同法
    之罰金條文既已全部修正為以新臺幣為貨幣單位，解釋上第
    52條之貨幣單位應與其他條文相同，故應於贓額新臺幣245
    萬1,000 元之2 至5 倍間併科處罰金），並諭知如主文所示
    易服勞役之折算標準；另就被告丙○○部分，諭知如主文所
    示易科罰金之折算標準。扣案鋸子及鋤頭各1 支，均為被告
    甲○○所有，供與「忠仔」、「進仔」等人共犯本件結夥2
    人以上竊取森林主產物罪所用之物，業據被告甲○○於警詢
    及本院審理中供陳明確（見警卷第12頁、本院卷第54頁），
    爰依刑法第38條第1 項第2 款規定，宣告沒收。至門號0000
    000000號行動電話，雖被告甲○○供陳：使用門號00000000
    00號行動電話聯絡被告丙○○搬運七里香等語（參本院卷第
    39頁背面），然因該行動電話非被告甲○○犯上開罪名所用
    之物，而被告甲○○並非被告丙○○所犯森林法搬運贓物罪
    之共同正犯，故不併為沒收之諭知。另被告丙○○犯森林法
    第50條之搬運贓物罪時所使用聯絡之門號0000000000號行動
    電話，及其駕駛用以搬運贓物七里香之前揭自用大貨車，分
    別登記為張秀珠及太一鐵公所所有，有該行動電話通聯紀錄
    中申請人之登載，以及車籍查詢基本資料詳細畫面網頁列印
    本附卷可憑（分別參本院卷第41頁、警卷第38頁），是上開
    物品均非被告張榮盛所有，爰不予宣告沒收。
據上論斷，應依刑事訴訟法第273 條之1 第1 項、第299 條第1
項前段、第300 條，森林法第52條第1 項第4 款、第50條，刑法
第11條前段、第28條、第349 條第2 項、第47條第1 項、第41條
第1 項前段、第42條第3 項、第38條第1 項第2 款，刑法施行法
第1 條之1 ，判決如主文。
本案經檢察官潘國威到庭執行職務。
中    華    民    國    99    年    8     月    13    日
                  刑事第三庭    法  官    戴韻玲
以上正本證明與原本無異。
如不服本判決應於收受判決後10日內向本院提出上訴書狀，並應
敘述具體理由；其未敘述上訴理由者，應於上訴期間屆滿後20日
內向本院補提理由書（均須按他造當事人之人數附繕本）「切勿
逕送上級法院」。
中    華    民    國    99    年    8     月    13    日
                                書記官  張語恬
附錄法條：
森林法第50條
竊取森林主、副產物，收受、搬運、寄藏、收買贓物或為牙保者
，依刑法規定處斷。
森林法第52條
竊取森林主、副產物而有左列情形之一者，處6 月以上5 年以下
有期徒刑，併科贓額2 倍以上5 倍以下罰金：
一、於保安林犯之者。
二、依機關之委託或其他契約，有保護森林義務之人犯之者。
三、於行使林產採取權時犯之者。
四、結夥二人以上或僱使他人犯之者。
五、以贓物為原料，製造木炭、松節油、其他物品或培植菇類者
    。
六、為搬運贓物，使用牲口、船舶、車輛，或有搬運造材之設備
    者。
七、掘採、毀壞、燒燬或隱蔽根株，以圖罪跡之湮滅者。
八、以贓物燃料，使用於礦物之採取，精製石灰、磚瓦或其他物
    品之製造者。
前項未遂犯罰之。
第 1 項第 5 款所製物品，以贓物論，沒收之。
刑法第349條
收受贓物者，處 3 年以下有期徒刑、拘役或 5 百元以下罰金。
搬運、寄藏、故買贓物或為牙保者，處 5 年以下有期徒刑、拘
役或科或併科 1 千元以下罰金。
因贓物變得之財物，以贓物論。

司法院資訊處製作；財團法人民間司法改革基金會備份。
